臺灣南投地方法院民事小額判決
111年度投小字第33號
原      告  黃怡瑄  


被      告  林源鎮  

上列當事人間請求損害賠償事件，原告提起刑事附帶民事訴訟，
經本院刑事庭裁定移送前來（本院110年度投交簡附民字第23號
），本院於民國111年3月3日言詞辯論終結，判決如下：
    主      文
被告應給付原告新臺幣4,850元，及自民國110年7月3日起至清償
日止，按週年利率百分之5計算之利息。
原告其餘之訴駁回。
訴訟費用由被告負擔百分之49，餘由原告負擔。
本判決原告勝訴部分得假執行。
原告其餘假執行之聲請駁回。
    事實及理由
壹、程序事項：
    按訴狀送達後，原告不得將原訴變更或追加他訴，但擴張或
    減縮應受判決事項之聲明者，不在此限（民事訴訟法第255
    條第1項第3款）。經查，原告起訴聲明第1項原以：被告應
    給付原告新臺幣（下同）1萬元，及自起訴狀繕本送達翌日
    起至清償日止，按週年利率5%計算之利息。嗣原告於民國11
    1年3月3日當庭捨棄不能工作損失4,000元之請求，並變更訴
    之聲明第1項為：被告應給付原告6,000元，及自起訴狀繕本
    送達翌日起至清償日止，按週年利率5%計算之利息。核屬減
    縮應受判決事項之聲明，應予准許。
貳、實體事項：
一、原告主張：原告騎乘車號000-0000號普通重型機車（下稱系
    爭A車），於民國109年9月15日11時25分許，沿南投縣草屯
    鎮碧山路（下稱系爭路段）由西往東方向行駛，行經系爭路
    段175號（下稱系爭地點）時，被告適於同一時、地騎乘車
    牌號碼000-000普通重型機車（下稱系爭B車），沿系爭路段
    由東往西方向行駛至系爭地點時，違規跨越雙黃線逕為左轉
    ，不慎撞擊系爭A車，造成原告受有右側肩膀挫傷及右側大
    腿挫傷等傷害（下稱系爭傷害）。被告上開過失傷害之犯行
    ，業經本院刑事庭以110年度投交簡字第362號刑事判決（下
    稱系爭刑事判決）判處被告過失傷害罪，處拘役20日。而原
    告因被告上開過失行為受有財產上損害、身心受創之非財產
    上損害，被告應賠償原告新臺幣（下同）6,000元（細項：
    醫療費用550元、交通費用300元、精神慰撫金5,150元）。
    爰依侵權行為法律關係提起本件訴訟等語。並聲明：㈠被告
    應賠償原告6,000元，及自起訴狀送達翌日起至清償日止，
    按週年利率5%計算之利息。㈡願供擔保，請准宣告假執行。
二、被告則以：被告自承就本件車禍事故有過失責任，然本件車
    禍事故係原告從後面撞我的等詞資為抗辯。並聲明：原告之
    訴駁回。
三、本院得心證理由：
　㈠原告主張被告於前開時、地，騎乘系爭B車，因違規跨越雙黃
    線左轉，而不慎撞擊系爭A車，致原告受有系爭傷害等情，
    有佑民醫院診斷書及醫療費用收據、如意計程汽車行免用統
    一發票收據在卷可憑（本卷第77-79、85頁），並經本院調
    取本院110年度投交簡字362號過失傷害刑事卷宗，及南投縣
    政府警察局草屯分局111年1月27日投草警交字第1110002040
    號函所附道路交通事故調查卷宗核閱屬實，並將案發影片於
    本院言詞辯論程序中當庭播放並製作勘驗筆錄在卷（本院卷
    第73-76頁）；又被告自承其就本件車禍事故確有違規跨越
    雙黃線左轉之過失（本卷第97頁）。從而，原告上開主張之
    事實，堪信為真實。
  ㈡被告雖辯稱：本件車禍事故係系爭A車從後方撞擊系爭B車等
    語。惟按汽車行駛時，駕駛人應注意車前狀況，並隨時採取
    必要之安全措施；標線依其型態原則上分類如下：一、線條
    以實線或虛線標繪於路面或緣石上，用以管制交通者，原則
    上區分如下：㈧雙黃實線設於路段中，用以分隔對向車道，
    並雙向禁止超車、跨越或迴轉（道路交通安全規則第94條第
    3項、道路交通標誌標線號誌設置規則第149條第1項第8款）
    。上開規範當屬機車駕駛人於駕駛時應負之注意義務，本件
    被告為領有合格駕駛執照之人，其駕車行經系爭路段時，本
    應注意遵守前揭規定。又系爭路段路面劃有雙黃實線乙節，
    有現場照片在卷可憑（本院卷第59-60頁），依上開說明，
    被告駕駛系爭B車如欲左轉須至路口或未劃設雙黃實線之路
    段始得為之，然觀諸本院勘驗筆錄，被告竟自系爭地點無視
    雙黃實線之設置逕為違規跨越左轉，致擦撞系爭A車左側車
    身，足見被告因未注意車前狀況，且其違規跨越雙黃線行駛
    亦屬未依遵行方向駕駛行為，自應由被告負擔全部過失責任
    ，南投縣政府警察局草屯分局道路交通事故初步分析研判表
    亦同此認定（本院卷第69頁）。被告未能提出相關事證以實
    其說，是被告此部分抗辯，核與前揭事證不合，洵無足採。
    從而，被告就本件車禍事故之發生，應負全部過失責任。
  ㈢按因故意或過失，不法侵害他人之權利者，負損害賠償責任
    ；汽車、機車或其他非依軌道行駛之動力車輛，在使用中加
    損害於他人者，駕駛人應賠償因此所生之損害。但於防止損
    害之發生，已盡相當之注者，不在此限（民法第184條第1項
    前段、第191條之2）。又按當事人主張有利於己之事實者，
    就其事實有舉證之責任（民事訴訟法第277條本文）。經查
    ，原告主張其因被告上開侵權行為受有損害等節，業如前述
    ，是被告自應就原告因本件車禍事故所受損害結果負賠償責
    任。惟就原告所主張之賠償責任之範圍、項目、金額等節，
    仍應由主張損害賠償責任之原告舉證以實其說，如原告未能
    舉證，即不能認原告該部分之主張為有理由。爰就原告主張
    之損害賠償金額，逐一認定並論述如下：　　　　
　⒈醫療費用550元、交通費用300元：
　　原告主張其因被告於前揭時地之過失傷害行為，受有系爭傷
    害結果，致支出醫療費用550元、交通費用300元乙節，業據
    提出佑民醫院醫療費用收據、如意計程汽車行免用統一發票
    收據在卷為憑（本院卷第77、85頁），且為被告所不爭執，
    是原告此部分主張，核屬有據，應予准許。
  ⒉精神慰撫金5,150元：　　　　　
　　按不法侵害他人之人格權，被害人受有非財產上損害，請求
    加害人賠償相當金額之慰撫金時，法院對於慰撫金之量定，
    應斟酌實際加害情形、所造成之影響、被害人痛苦之程度、
    兩造之身份、地位、經濟情形及其他各種狀況，以核定相當
    之數額（最高法院47年台上字第1221號、51年台上字第223
    號判例意旨參照）。經查，原告自陳：我在GOGORO上班，學
    歷為二專畢業，月薪約3萬5,000元至4萬元等語；被告自陳
    ：我現無工作，之前曾幫他人整理果園、噴農藥、做板模，
    學歷為國中畢業等語（本院卷第98頁），並斟酌原告所受傷
    害程度為挫傷、對於身體、精神上所造成之痛苦及兩造之稅
    務電子閘門財產所得調件明細表等情形，認原告請求被告賠
    償精神慰撫金部分，以4,000元為適當，逾此數額之請求，
    則屬過高。
　⒊綜上，本件原告得請求被告賠償之金額為4,850元（計算式：
    550+300+4,000=4,850）。　
  ㈣按給付有確定期限者，債務人自期限屆滿時起，負遲延責任
    。給付無確定期限者，債務人於債權人得請求給付時，經其
    催告而未為給付，自受催告時起，負遲延責任。其經債權人
    起訴而送達訴狀，或依督促程序送達支付命令，或為其他相
    類之行為者，與催告有同一之效力（民法第229條第1項、第
    2項）。又遲延之債務，以支付金錢為標的者，債權人得請
    求依法定利率計算之遲延利息。但約定利息較高者，仍從其
    約定利率。應付利息之債務，其利率未經約定，亦無法律可
    據者，週年利率為5%（民法第233條第1項、第203條）。本
    件原告對被告請求之侵權行為損害賠償債權，核屬無確定期
    限之給付，自應經原告之催告而未為給付，被告始負遲延責
    任，而原告之刑事附帶民事訴訟起訴狀繕本係於110年6月22
    日寄存送達於被告，有本院送達證書可憑（本院110年度投
    交簡附民字第23號卷第7頁），而被告迄未給付，即應自刑
    事附帶民事訴訟起訴狀繕本送達翌日即110年7月3日起負遲
    延責任，故原告請求被告自110年7月3日起至清償日止，按
    週年利率5%計算之遲延利息，即屬有據。　　
四、綜上所述，原告依侵權行為法律關係，請求被告給付4,850
    元，及自刑事附帶民事訴訟起訴狀繕本送達翌日即110年7月
    3日起至清償日止，按週年利率5%計算之利息，為有理由，
    應予准許。逾此範圍之請求，則無理由，應予駁回。
五、本件係適用小額程序所為被告敗訴判決，依民事訴訟法第43
    6條之20之規定，應依職權就原告勝訴部分宣告假執行。至
    本件原告陳明願供擔保，請准宣告假執行，無非係促請本院
    依職權為假執行之發動，自無為准駁諭知之必要。至原告其
    餘敗訴部分，其假執行之聲請，則因訴之駁回而失所依附，
    應併駁回之。
六、末按民事訴訟法第87條第1項規定：「法院為終局判決時，
    應依職權為訴訟費用之裁判。」業已明文法院為終局判決時
    「應依職權」為訴訟費用之裁判，而非賦予法院裁量權限，
    故法院對於訴訟費用自均應依職權裁判以求明確，仍應於主
    文諭知「訴訟費用由何造負擔」，而無例外不為訴訟費用裁
    判之情形，又兩造支出訴訟費用並非限於卷內之憑證或文書
    資料所示費用，仍可能事實上存在隱而暫未提出於法院之訴
    訟費用支出證據。是上述費用均僅於民事訴訟程序中暫未提
    出予法院附卷，因日後當事人仍得提出費用單據向法院聲請
    確定訴訟費用額。故縱法院為判決時，訴訟卷宗內並無任何
    兩造支出訴訟費用之資料，法院於判決主文中仍應諭知「訴
    訟費用由何造負擔」，以免掛一漏萬，損害當事人權益。（
    臺灣高等法院暨所屬法院107年法律座談會民事類提案第18
    號研討結果參照）。本件原告提起刑事附帶民事訴訟請求被
    告賠償所受損害，依法本無需繳納裁判費，惟原告於本院刑
    事庭將本件訴訟移送民事庭後，於111年3月3日當庭將原請
    求賠償之金額1萬元減縮為6,000元，減縮此部分聲明所產生
    之裁判費即屬無益之訴訟費用，依民事訴訟法第81條第1款
    規定，應由勝訴之原告負擔。本件訴訟既為兩造各有勝敗之
    判決，依民事訴訟法第79條規定，諭知訴訟費用由兩造以比
    例負擔，以備將來如有訴訟費用發生時，得以確定其數額，
    爰諭知訴訟費用負擔如主文第3項所示。
七、訴訟費用負擔之依據：民事訴訟法第79條、第81條第1款。
中　　華　　民　　國　　111 　年　　3 　　月　　24　　日
                  南投簡易庭  法  官　鄭煜霖
以上為正本係照原本作成。
如不服本判決，應於送達後二十日內，向本院提出上訴狀，並表
明上訴理由（上訴理由應表明一、原判決所違背之法令及具體內
容。二、依訴訟資料可認為原判決有違背法令之具體事實。），
如於本判決宣示後送達前提起上訴者，應於判決送達後二十日內
補提上訴理由書（須附繕本），如未於上訴後二十日內補提合法
上訴理由書，法院得逕以裁定駁回上訴；並向本院繳足上訴裁判
費。
中　　華　　民　　國　　111 　年　　3 　　月　　24　　日
　　　　　　　　　　　　　　　書記官  洪妍汝